【裁判字號】    98,易,871
【裁判日期】    980625
【裁判案由】    詐欺
【裁判全文】
臺灣臺北地方法院刑事判決               98年度易字第871號
公  訴  人  臺灣臺北地方法院檢察署檢察官
被      告  甲○○
                    5樓
                    6樓
上列被告因詐欺案件，經檢察官聲請簡易判決處刑（98年度偵字
第3212號）及檢察官移送併辦（98年偵字第7414號），本院認不
宜以簡易判決處刑，改依通常程序審理，判決如下：
    主  文
甲○○幫助意圖為自己不法之所有，以詐術使人將本人之物交付
，處拘役伍拾日，如易科罰金，以新臺幣壹仟元折算壹日。
    犯罪事實
一、甲○○其可預見金融帳戶係個人理財之重要工具，關係個人
    財產、信用之表徵，一般人收購他人名義之金融帳戶使用，
    常與詐欺取財之犯罪密切相關，且取得他人存摺之目的，在
    於收取贓物及掩飾犯行不易遭人追查，又對於提供帳戶之行
    為本身，雖無引發他人萌生犯罪之確信，但仍不顧他人所可
    能遭受之危險，基於縱若有人持以犯詐欺取財罪亦不違反其
    本意之幫助之犯意，於民國97年11月底某日，在捷運大坪林
    站，將其所申設之臺北富邦銀行建國分行帳號（下稱臺北富
    邦銀行）：000000000000號存款帳戶之提款卡及密碼，交付
    予真實姓名年籍不詳之成年男子，容任他人供作詐欺取財之
    匯款轉帳使用。嗣該不詳之成年男子取得甲○○所交付之前
    開臺北富邦銀行帳戶提款卡及密碼後，即與其餘姓名年籍不
    詳之成年詐騙集團成員共同基於意圖為自己不法之所有之犯
    意聯絡，於97年11月29日下午某時許，分別撥打電話予乙○○、丙○○、丁○○佯稱：伊是金石堂網路書店人員，因乙○○、丙○○、丁○○等人先前購物之交易付款方式有誤，
    誤簽為分期付款，須至自動櫃員機進行取消動作，始能終止
    分期付款方式云云，致乙○○、丙○○、丁○○陷於錯誤，
    分別依指示於同日下午6時50分、7時19分、9時22分許，至
    臺北市六張犁郵局、臺中市○○路郵局、桃園縣中壢市普仁
    郵局操作自動櫃員機，竟各匯款新臺幣（下同）2萬3697元
    、4 萬2695元、8181元至甲○○前開帳戶內。嗣因乙○○、
    丙○○、丁○○驚覺有異，報警處理，始查獲上情。
二、案經臺北縣政府警察局新店分局報告臺灣臺北地方法院檢察
    署檢察官偵查聲請簡易判決處刑及臺灣臺北地方法院檢察署
    檢察官移送併辦，經本院改依通常程序審理。
    理  由
壹、程序方面
    被告對於公訴人所提之證據資料及以下本院作為判斷依據之
    各項證據資料，均同意或不爭執其證據能力，本院審酌該等
    言詞供述及書面作成時之情況認為適當，均無不宜作為證據
    之情事，依刑事訴訟法第159條之5規定，均得作為證據。
貳、實體方面
一、訊據被告甲○○對於上揭犯罪事實坦承不諱，有被害人乙○○、丙○○、丁○○於警詢中指述明確，復有被害人丙○○
    提出之郵政自動櫃員機交易明細表2紙、被害人乙○○之郵
    局存摺影本、臺北富邦銀行98年2月20日（九八）北富銀建
    第009號函暨甲○○之開戶資料及交易明細表各1份在卷可佐
    ，足認被告自白與事實相符，可以採信。本件事證明確，被
    告犯行堪以認定，應予分論併罰。
二、按刑法上之幫助犯，係對於犯罪與正犯有共同之認識，而以
    幫助之意思，對於正犯資以助力，未參與實施犯罪構成要件
    之行為者而言（參照最高法院88年度臺上字第1270號判決意
    旨）。本件被告係基於幫助詐騙集團成員犯詐欺罪而提供提
    款卡及密碼等帳戶資料，且並無任何積極證據證明有參與實
    施詐欺取財之犯罪構成要件行為，是核被告所為，係犯刑法
    第30條第1項、第339條第1項之幫助詐欺取財罪。又被告提
    供帳戶等資料予詐騙集團成員之幫助犯行，應依刑法第30
    條第2項之規定，按正犯之刑減輕之。被告係以一幫助詐欺
    取財行為，使詐欺集團成員得以分別詐騙被害人乙○○等3
    人，致其等陷於錯誤，因而交付財物，其中被害人雖有數人
    ，惟被告提供帳戶舉措僅有一次，應論以一個幫助詐欺取財
    行為，至於詐欺集團成員分別向不同人行騙，正犯之罪數並
    不影響被告行為之罪數，被告之行為仍應僅構成一個幫助詐
    欺取財行為。至檢察官移送併辦部分，與本案被告交付臺北
    富邦銀行帳戶予他人之幫助詐欺取財之犯罪事實同一，應併
    予審理。爰審酌被告為具一般社會生活經驗之人，對於現今
    社會詐騙集團猖獗，若將私人帳戶提供他人使用，將成為犯
    罪人頭帳戶之可能，應可知悉，仍無視交易安全上關於他人
    財產之可能損害，擅自將其以個人名義所申請取得之前開臺
    北富邦銀行之存款帳戶，提供他人作為詐欺取財之匯款帳戶
    使用，助長犯罪之不良風氣，幫助犯罪者隱匿真實身份，增
    加檢警犯罪偵查之困難性，且被害人並因此由詐騙集團指示
    將詐騙款項存入被告提供之帳戶，而受有財產損失，惟念及
    被告犯罪後坦承犯行，犯後態度良好，且被告本身並未實際
    參與詐欺取財之犯行，被告現雖仍待業，惟已積極學習一技
    之長，努力謀職之生活狀況及被告高職畢業之智識程度等一
    切情狀，量處如主文所示之刑，並諭知易科罰金之折算標準
    ，以期被告知所振作，順利復歸社會工作。
據上論斷，應依刑事訴訟法第452條、第299條第1項前段，刑法
第339條第1項、第30條第1項前段、第2項、第41條第1項前段，
刑法施行法第1條之1，判決如主文。
本案經檢察官柯木聯到庭執行職務
中    華    民    國    98    年    6     月    25    日
                  刑事第八庭  審判長法  官  陳德民
                                    法  官  詹慶堂
                                    法  官  楊蕙芬
以上正本證明與原本無異。
如不服本判決應於收受送達後10日內向本院提出上訴書狀，並應
敘述具體理由；其未敘述上訴理由者，應於上訴期間屆滿後20日
內向本院補提理由書（均須按他造當事人之人數附繕）「切勿逕
送上級法院」。
                                    書記官  馬正道
中    華    民    國    98    年    6     月    25    日
附錄法條：
中華民國刑法第339條
（普通詐欺罪）
意圖為自己或第三人不法之所有，以詐術使人將本人或第三人之
物交付者，處5年以下有期徒刑、拘役或科或併科1千元以下罰金
。
以前項方法得財產上不法之利益或使第三人得之者，亦同。
前二項之未遂犯罰之。


司法院資訊處製作；財團法人民間司法改革基金會備份。
